【裁判字號】    97,上更(一),253
【裁判日期】    980121
【裁判案由】    違反毒品危害防制條例
【裁判全文】
臺灣高等法院高雄分院刑事判決     97年度上更(一)字第253號
上  訴  人
即  被  告  乙○○
選任辯護人  郭季榮律師
上列上訴人因違反毒品危害防制條例案件，不服臺灣高雄地方法
院96年度訴字第3668號中華民國97年4 月30日第一審判決（起訴
案號：臺灣高雄地方法院檢察署96年度偵字第20839 號），提起
上訴，判決後經最高法院發回更審，本院判決如下：
    主  文
原判決撤銷。
乙○○販賣第一級毒品未遂，累犯，處有期徒刑拾伍年，扣案之
第一級毒品海洛因貳拾肆小包（合計淨重壹點陸公克，空包裝總
重伍點壹零公克）均沒收銷燬之；扣案新台幣參仟元均沒收；又
未扣案之行動電話手機壹支（含其內0000000000門號之SIM 卡）
沒收之，如全部或一部不能沒收時，追徵其價額或以其財產抵償
之。
    事  實
一、乙○○（綽號「阿龍」或「米糕龍」）曾於民國92年間因持
    有第一級毒品案件，經臺灣高雄地方法院以93年度簡上字第
    95號判決判處有期徒刑4 月確定，於93年7 月7 日易科罰金
    執行完畢，又於93、94年間因連續販賣第一級毒品、第二級
    毒品，經臺灣高雄地方法院以96年度訴字第223 號判決判處
    有期徒刑12年、有期徒刑9 年，定應執行有期徒刑20年，由
    本院以96年上訴字2245號駁回上訴，現上訴最高法院。詎其
    仍不知悔改，明知海洛因係毒品危害防制條例所管制之第一
    級毒品，非經許可不得販賣，竟意圖營利，基於販賣第一級
    毒品海洛因之犯意，依不詳方式取得重量不詳之海洛因後，
    以其所有之門號0000000000號行動電話做為販賣毒品之聯絡
    工具，於96年7 月19日11時許，洪雪雲（別名洪淑惠）撥打
    上開電話與乙○○相約在高雄縣路竹鄉○○路292 號向其收
    取房租（乙○○向洪雪雲承租高雄縣永安鄉○○路8 巷29號
    房屋），洪雪雲隨即駕駛車牌號碼AK-5275 號自小客車搭載
    其夫黃俊章（殘障人士）前往，快至上址時洪雪雲又再撥打
    上開電話向乙○○表示欲購買價格新台幣（下同）3,000 元
    之第一級毒品海洛因，乙○○應允之。於同日上午11時30分
    許，洪雪雲至上址後，獨自下車欲與駕駛機車前來已在現場
    等候之乙○○收取租金並交易毒品，於交付3,000 元予乙○
    ○後尚未取得毒品時，旋即為行經該處之高雄縣政府警察局
    湖內分局員警甲○○當場查獲，致未完成交易而販賣第一級
    毒品未遂，乙○○見警前來查緝，立即將其隨身攜帶裝有24
    小包海洛因（合計淨重1.36公克，空包裝總重5.10公克，純
    度29.39%，純質淨重0.40公克）之塑膠袋丟棄在其身旁，嗣
    經到場支援之高雄縣政府警察局湖內分局員警魏毅坤在場搜
    查後，發覺上開遭乙○○棄置之塑膠袋並予以扣押，而查悉
    上情。
二、案經高雄縣政府警察局湖內分局報請臺灣高雄地方法院檢察
    署檢察官偵查起訴。
    理  由
壹、證據能力部分：
一、按被告以外之人於審判外之言詞或書面陳述，除法律有規定
    者外，不得作為證據；又被告以外之人於審判外之陳述，雖
    不符刑事訴訟法第159 條之1 至第159 條之4 之規定，而經
    當事人於審判程序同意作為證據，法院審酌該言詞陳述或書
    面陳述作成時之情況，認為適當者，亦得為證據，刑事訴訟
    法第159 條第1 項、第159 條之5 定有明文。本判決所引用
    各項證據資料（詳後引證據）之證據能力除證人即洪雪雲於
    警詢中之陳述外（詳後述），本件檢察官、被告及辯護人就
    本判決所引用各項證據均表示無意見（見本院卷第44、63至
    68頁），而未於言詞辯論終結前聲明異議，本院認前開證據
    資料作成時之情況，並無任何違法取證之不適當情形，以之
    作為證據使用係屬適當，自得採為認定事實之證據。
二、次按被告以外之人（包括證人、鑑定人、告訴人、被害人及
    共同被告等）於審判外之言詞或書面陳述，為所謂傳聞證據
    ，由於傳聞證據有悖於法院直接審理及言詞審理之精神，妨
    害當事人之反對詰問權，影響程序正義之實現，除法律有規
    定者（例如同法第159 條第2 項、第159 條之1 至第159 條
    之5 、第206 條等）外，原則上不具證據能力。本件證人洪
    雪雲於警詢中所為之陳述，本屬於傳聞證據，雖其於原審審
    理時到庭所為之陳述，核與其於警詢中之陳述並非完全一致
    ，但因其於警詢中之陳述，經查並無具有較可信之特別情況
    存在，尚不符合刑事訴訟法第159 條之2 規定，被告辯護人
    於本院準備程序時又聲明異議其證據能力，故其於警詢中所
    為之陳述，並不具證據能力，合先敘明。
貳、實體方面：
一、訊據上訴人即被告乙○○矢口否認有何販賣第一級毒品海洛
    因之犯行，辯稱：我沒有販賣海洛因給洪雪雲。我於96年7
    月19日11時許，至高雄縣路竹鄉○○路292 號，是要繳房租
    給洪雪雲，並非販賣毒品云云。被告辯護人於本院除為被告
    辯稱無販賣第一級毒品海洛因之犯行外，於原審則為被告辯
    稱：若認上開毒品確為被告所持有，被告亦僅成立意圖販賣
    而持有毒品罪，而無販賣毒品之情事等語。
二、經查：
  (一)96年7 月19日11時許，洪雪雲撥打被告之門號0000000000號
    行動電話向被告表示欲購買3,000 元價格之第一級毒品海洛
    因，被告應允之，嗣洪雪雲至高雄縣路竹鄉○○路292 號前
    ，下車欲與被告交易毒品之際，即為警查獲而未完成交易，
    並經警在現場扣得被告所丟棄之裝有24小包海洛因（合計淨
    重1.36公克，空包裝總重5.10公克，純度29.39%，純質淨重
    0.40公克）之塑膠袋等情，業據證人洪雪雲於原審審理時結
    證稱：「96年7 月19日11時許，我撥打被告上開行動電話要
    向被告收取房租，被告與我相約在高雄縣路竹鄉○○路292
    號見面，快到上址時，我再撥打被告上開電話，向被告表示
    我要購買3,000 元價格之第一級毒品海洛因，被告應允。當
    天我是開車搭載我先生黃俊章一同前往，我到上址時，被告
    已經在現場了，被告是騎摩托車來的，我自己一個人下車後
    ，正準備要跟被告交易毒品，但立即被警查獲，警察查獲時
    我有看見被告將一包東西丟掉，後來警方有在被告附近扣到
    海洛因。」等語明確（見原審卷第130 至140 頁），核與證
    人甲○○於原審審理時結證稱：「我在上班途中發現而查獲
    ，96年間我們小組曾經查獲被告3 次違反毒品危害防制條例
    案，因而認識被告，96年11月19日上午11時30分我到湖內分
    局上班途中，發現被告在新民路鐵路平交道附近行蹤可疑，
    乃停下監視被告，過了1 分鐘，被告就騎摩托車慢慢的逆向
    往三埤方向前進，到了高雄縣路竹鄉○○路292 號前停下來
    ，好像在那邊等人，我就繼續在那裡監視，過了大約2、3分
    鐘，黃俊章及洪雪雲就開了一部紅色的自小客車停在被告的
    對面，之後洪雪雲就下車與被告接觸，我看洪雪雲拿錢給被
    告，我看機不可失，我就停車馬上衝過去控制被告及洪雪雲
    ，當時只有我1 人控制他們2 人，之後我叫黃俊章下車過來
    ，我就打電話請偵查隊及分駐所警力來支援。我當時在他們
    身上沒有扣得毒品，是我們偵查隊隊長魏毅坤及隊員曹松雄
    等人到場支援，在被告乙○○站的地方附近草地上查到一塑
    膠袋，裡面有中型夾鏈袋，夾鏈袋裡面有白色粉末。採集中
    型夾鏈袋及24小包上面的指紋送驗，鑑定結果指紋是乙○○
    的，有刑事警察局鑑驗書可證。」等語之查獲情節（見原審
    卷第64、65頁）；及證人黃俊章於警詢時證稱：「96年7 月
    19日，我太太洪雪雲要向被告收房租，順便買毒品，洪雪雲
    開車載我至高雄縣路竹鄉○○路292 號，我是殘障人士，所
    以我沒有下車，後來被告與洪雪雲就被警查獲。」等語相符
    （見偵字第20839 號卷第7 頁）。證人甲○○並於本院審理
    時到庭證稱：「（問：你在原審中陳述有看到洪雪雲拿錢給
    被告，你見機不可失上前查獲本案被告？）是的。」、「（
    問：你有看到洪雪雲拿錢給被告嗎？）是的，我看到洪雪雲
    拿錢給被告，被告將錢放在口袋裡面。」、「（問：後來你
    在被告身上查獲1 萬3 千500 元？）是的，經過我清點後才
    知道是1 萬3 千500 元。」、「（問：這些錢被告或洪雪雲
    是否有說用途？）被告說是他跟洪雪雲租房子的租金，但是
    洪雪雲說是租金沒錯，但是她後來是要向被告購買毒品。」
    、「（問：是否他們2 人接近的時候，你就注意到他們？）
    是的，被告本來在平交道站立，我知道他之前有案子，我就
    注意他，並監視他，過5 分鐘洪雪雲與他先生就開車過來，
    與被告交頭接耳，我就再接近他們一點，我看到他們2 人交
    錢後，我就前往查緝，我僅看到他們交付錢的經過，沒有辦
    法看清楚是多少錢。」等語（見本院卷第61、62頁），已就
    看見洪雪雲交付金錢給被告等情證述甚明；被告雖辯稱：我
    拿租金給洪雪雲，證人甲○○查到後將錢拿去，我再從證人
    甲○○的手中將錢收回來云云（見本院卷第62頁），惟為證
    人甲○○所否認，並證述：「被告所言不是事實，我看到洪
    雪雲將錢交給被告，被告放入上衣口袋，我是從被告的上衣
    口袋查獲的，就是1 萬3 千500 元。」等語甚明（見本院卷
    第63頁）。足見被告於案發當時確有從洪雪雲處取得金錢之
    事實，洵堪認定。被告既向洪雪雲承租房屋，理應由其繳交
    租金給洪雪雲，此並為被告所不否認，豈有反而從洪雪雲處
    取得現金之理？被告對此並無法提出合理解釋，僅辯稱：我
    沒有看到洪雪雲有拿什麼3 千元云云（見本院卷第42頁），
    顯係事後卸責之詞，不足採信。參酌被告於本院審理時自承
    ：房租每月5 千元，積欠2 個月共1 萬元，水、電費的錢已
    經算入了等情（見本院卷第66頁），益徵被告被查獲之現金
    1 萬3 千500 元確含洪雪雲所交付購買毒品海洛因3,000 元
    無訛。
  (二)又警方於查獲現場所扣得之塑膠袋（內含不明粉末24小包）
    ，據證人魏毅坤於原審審理時結證稱：「是甲○○小隊長在
    上班途中發現被告乙○○與另案被告洪雪雲、黃俊章行跡可
    疑，因為被告是本轄毒品前科之人，且我們掌握的證據被告
    有販賣毒品之嫌疑，所以我們隊上每一人都認識被告，甲○
    ○發現被告、洪雪雲、黃俊章後，先行控制之後通報我，我
    再率領同仁到達現場，到達現場之後，我們懷疑現場有毒品
    ，因為在洪雪雲所駕駛的車上有發現吸食器，我們請同仁在
    現場實施搜查，最後由我在被告站立的右後側1 、2 公尺處
    ，發現一不透明塑膠袋，塑膠袋整個捲在一起，之後我們請
    採證小組將塑膠袋打開，發現塑膠袋裡面有24包裝有白色粉
    末疑似毒品的東西，我們依法告知被告權利之後將被告予以
    逮捕，並採證該24包物品，發現上面的指紋與被告左手食指
    指紋相符，無洪雪雲、黃俊章指紋。」等語（見原審卷第10
    5 至106 頁），在上開24小包裝袋上經警採集指紋送鑑定，
    依指紋特徵點比對法，鑑定結果為上開指紋確實與被告指紋
    相符，此有內政部警政署刑事警察局96年8 月21日刑紋字第
    0960121680號鑑驗書1 份在卷足憑（見偵字第20839 號卷第
    53至56頁），顯見上開塑膠袋（內含不明粉末24小包）確實
    為被告持有，係為警查緝時情急丟棄，旨在湮滅罪證，被告
    並於本院準備程序及審理時時均坦認上開查獲之塑膠袋為其
    所有無訛（見本院卷第41、65頁），而前揭塑膠袋內24小包
    之不明粉末（合計淨重1.36公克，空包裝總重5.10公克，純
    度29.39%，純質淨重0.40公克），經送鑑定結果均含第一級
    毒品海洛因之成分，有法務部調查局96年10月5 日調科壹字
    第09623070860 號鑑定書1 紙在卷可佐（見原審卷第30頁）
    ，此外，復有扣押物品目錄表1 紙、現場照片及扣押物品照
    片13張在卷可憑（見偵字第20839 號卷第18、20至26頁），
    被告係應洪雪雲之洽購，而攜帶分裝妥適之毒品多包赴約，
    正進行交易之前，即為警人贓俱獲，應堪以認定。
  (三)邇來政府為杜絕毒品氾濫，毒害人民甚深，再三宣導教民眾
    遠離毒品、媒體之報導既深且廣，對於毒品之禁絕，應為民
    眾所熟悉。又政府對於查緝施用、轉讓及販賣毒品無不嚴格
    執行，且販賣毒品罪更係重罪，設若無利可圖，衡情一般持
    有毒品者，當不致輕易將持有毒品交付他人。況第一級毒品
    海洛因價格不貲、物稀價昂，且販賣毒品乃違法行為，非可
    公然為之，亦無公定之價格，不論任何包裝，均可任意分裝
    增減分量，每次買賣價量，亦可能隨時依雙方間之關係深淺
    、資力、需求量及對行情之認知、來源是否充裕、查緝是否
    嚴緊，購買者被查獲時供述購買對象之可能性風險之評估等
    ，因而異其標準，並隨時機動調整，非可一概而論，是販賣
    之利得除經坦承犯行或價量俱臻明確外，委難查得實情。惟
    販賣之人從價差或量差中牟利方式雖異，其以電子秤精確計
    量，分裝後販賣於一般之購買者，意圖營利之非法販賣行為
    則屬同一，足見被告販賣第一級毒品海洛因之舉，其主觀上
    確有藉此牟利之意圖，應堪認定。
  (四)被告於93、94年間即因連續販賣第一級毒品、第二級毒品，
    經臺灣高雄地方法院以96年度訴字第223 號判決判處有期徒
    刑12年、有期徒刑9 年，定應執行有期徒刑20年，由本院以
    96 年 上訴字2245號駁回上訴，現上訴最高法院，此為本院
    審理該案職務上所知悉。本院前審依被告辯護人吳保仁律師
    之請求，將被告及證人洪雪雲送請法務部調查局測謊鑑定，
    據該局97年8 月22日調科南字第09700322370 號報告書載以
    ：「測謊方法：控制問題法及混合問題法。測謊結果：乙○
    ○稱『其未賣毒品給清雪雲。上述問題經測試無情緒波動之
    反應，研判未說謊。』；洪雪雲稱『一其有向乙○○買毒品
    。二查獲毒品是乙○○的。上述問題經測試未能獲致有效生
    理反應圖譜，無法據以研判有無說謊』」等語（見本院上訴
    卷第99至109 頁），雖對被告有利，惟測謊檢查之受測者可
    能因人格特性或對於測謊質問之問題無法真正瞭解，致出現
    不應有之情緒波動反應，此時若過於相信測謊結果，反而有
    害於正當之事實認定；一般而言，受測者否認犯罪之供述呈
    現不實之情緒波動反應，不得採為有罪判決之唯一證據，若
    受測者否認犯罪之供述並無不實之情緒波動反應，又無其他
    積極證據證明其被訴之犯罪事實，自得採為有利於受測者之
    認定（最高法院96年度台上字第5558號判決意旨參照）。本
    院認定被告有上揭販賣第一級毒品未遂之犯行，除據證人洪
    雪雲、甲○○、黃俊章、魏毅坤等人之明確證述外，復有在
    現場查獲24包裝有疑似毒品之白色粉末扣案足資佐證，經採
    證該24包物品，發現上面的指紋與被告左手食指指紋相符，
    被告亦坦承該扣案24包物品為其所有，且該24包內之不明粉
    末（合計淨重1. 36 公克，空包裝總重5.10公克，純度29.3
    9% ， 純質淨重0.40公克），經鑑定結果均含第一級毒品海
    洛因之成分，已如前述，並非僅以單一供述證據作為判斷之
    依據，反觀被告有多次販賣毒品前科，長期應訴，經驗豐富
    ，故否認犯罪而無情緒波動反應，可能因其人格特性或已成
    習慣，故上開測謊鑑定結果，雖認其「無情緒波動之反應，
    研判未說謊」，仍不足為被告有利之認定。
  (五)綜上所述，被告前揭所辯與現有事證不符，顯非屬實，難以
    採信。本件事證明確，被告前揭犯行，洵堪認定，應予依法
    論科。
三、論罪科刑：
  (一)查海洛因係毒品危害防制條例第2 條第2 項第1 款所定之第
    一級毒品，依法不得持有、施用及販賣，故核被告上開所為
    ，係犯毒品危害防制條例第4 條第6 項、第1 項之販賣第一
    級毒品未遂罪。被告持有第一級毒品海洛因之低度行為，為
    販賣第一級毒品海洛因之高度行為所吸收，不另論罪。被告
    曾於民國92年間因持有第一級毒品案件，經臺灣高雄地方法
    院以93年度簡上字第95號判決判處有期徒刑4 月確定，於93
    年7 月7 日易科罰金執行完畢，有臺灣高等法院被告前案紀
    錄表在卷可稽，其5 年內故意再犯本件有期徒刑以上之罪，
    為累犯，應依刑法第47條第1 項規定加重其刑，惟販賣第一
    級毒品罪之法定本刑為死刑或無期徒刑，依法不得加重，僅
    得就販賣第一級毒品罰金刑部分，加重其刑。
  (二)被告於上開時地，以門號0000000000號行動電話就販賣第一
    級毒品海洛因之數量、價格，與洪雪雲達成合意後，嗣洪雪
    雲至交易地點正擬與被告交易時，為警當場查獲致未能完成
    交易，故被告已著手於販賣第一級毒品海洛因行為而未遂，
    為未遂犯，應依第25條第2 項減輕之，並就販賣第一級毒品
    罰金刑部分，依法先加後減之。至被告辯護人於原審認被告
    縱有持有24小包海洛因之犯行，亦僅成立意圖販賣而持有毒
    品罪，惟被告既意圖營利，基於販賣第一級毒品海洛因之犯
    意，與洪雪雲就販賣毒品之數量、價格達成合意，且雙方均
    已至交易地點，並交付價金，僅因為警查獲而未完成交易，
    應認被告已經著手販賣之行為，被告基於販賣毒品之犯意，
    且著手販賣毒品之行為，自難僅論以被告意圖販賣而持有毒
    品罪，被告辯護人上開所指，容有誤會。
四、不另為無罪諭知部分：
  (一)公訴意旨另以：被告乙○○明知海洛因係經行政院衛生署公
    告查禁之第一級毒品，依毒品危害防制條例之規定，不得販
    賣，其自96年2 月間向洪雪雲承租高雄縣永安鄉○○路8 巷
    29號房屋居住，竟意圖營利，出於販賣第一級毒品海洛因之
    集合犯意，以不詳方式販入第一級毒品海洛因，再將其所購
    入毒品以大小不同之份量分裝，於96 年4月間某日（確實日
    期不詳）及同年5 月間某日（確實日期不詳），利用所有之
    門號為0000000000號之行動電話作為對外聯絡工具，以每包
    毒品約500 元至1,000 元不等之代價，販賣予洪雪雲施用（
    洪雪雲涉嫌施用毒品罪嫌部分另案偵辦）。洪雪雲每次購買
    毒品約3,000 元左右，均以房租抵付，嗣為警查獲。因認被
    告乙○○此部分亦涉犯毒品危害防制條例第4 條第1 項之販
    賣第一級毒品既遂罪嫌等語。
  (二)按犯罪事實應依證據認定，無證據不得認定犯罪事實；不能
    證明被告犯罪者，應諭知無罪之判決，刑事訴訟法第154 條
    第2 項、第301 條第1 項分別定有明文。認定不利於被告之
    事實須依積極證據，苟積極證據不足為不利於被告事實之認
    定時，即應為有利於被告之認定；認定犯罪事實所憑之證據
    ，雖不以直接證據為限，間接證據亦包括在內，然而無論直
    接證據或間接證據，其為訴訟上之證明，須於通常一般之人
    均不致有所懷疑，而得確信其為真實之程度者，始得據為有
    罪之認定，倘其證明尚未達到此一程度，而有合理之懷疑存
    在而無從使事實審法院得有罪之確信時，即應由法院為諭知
    被告無罪之判決（最高法院30年度台上字第816 號、76年度
    台上字第4986號判例意旨參照）。
  (三)又販賣毒品係以所販賣者確毒品為其犯罪構成要件，因此，
    行為人所販賣者是否確為毒品，必需有嚴格之證明，方足為
    論罪之依據。再者，92年9 月1 日施行之新修正刑事訴訟法
    第154 條證據裁判主義之規定，乃揭櫫國際公認之刑事訴訟
    無罪推定原則，為修正刑事訴訟法保障被告人權之重要指標
    ，法院自應嚴守此一原則，在檢察官所舉證據及法院依法定
    職權調查所得之證據，足以證明被告有罪之前，自應推定其
    無罪。若所得證據其為訴訟上之證明，尚未達於通常一般人
    均不致有所懷疑，而得確信其為真實之程度者，自不能為有
    罪之認定，此為上開無罪推定原則之當然闡釋，自不能因犯
    罪之調查難易不同而有異，其理甚明。又犯毒品危害防制條
    例第10條第1 項（施用第一級毒品）之罪，供出毒品來源因
    而破獲者，得減輕其刑，同條例第17條定有明文；故施用毒
    品者供出販賣毒品之對象，此供述固非絕對無證據能力，但
    為防範其為利己損人之不實供述，自須以補強證據擔保該供
    述之真實性，始得作為認定事實之依據（最高法院97年度台
    上字第6182號判決意旨參照）。故施用毒品者所稱其向某人
    買受毒品之指證，不得作為有罪判決之唯一證據，仍須調查
    其他必要之證據，以察其是否與事實相符，良以毒品買受者
    之指證，其憑信性於通常一般人已有所懷疑，尚難確信其為
    真實（最高法院93年度台上字第6750號判決意旨參照）。亦
    即施用毒品者所稱向某人買受毒品之指證，仍須有補強證據
    以擔保其指證之真實性，始得採為論罪之依據。
  (四)本件公訴人認被告涉犯上開販賣第一級毒品海洛因既遂部分
    ，無非係以證人洪雪雲於警詢及偵查中之證述，及在查獲當
    日被告係與洪雪雲相約在查獲處交易毒品，被告見警查緝，
    旋自其上衣口袋將第一級毒品海洛因24小包丟棄在地之事實
    ，為其主要依據。惟訊據被告則堅詞否認有此部分販賣第一
    級毒品海洛因之犯行，辯稱：我沒有販賣海洛因給洪雪雲等
    語。
  (五)經查：
    1.證人洪雪雲於96年9 月7 日檢察官偵查時固證稱：「我曾
      在今年5 月有向他（指被告）買毒品1 次，我向他買3 千
      元，有1 次是4 月向他買2 千元左右，因時間已久我記得
      是2 千元或3 千元。」、「（問：96年6 月24日有查獲羅
      秋月、楊榮民、陳貞敏等人是否有認識？）有的，他們均
      住在一起，他們幫乙○○賣毒品，有一次是羅秋月拿給我
      ，第二次是乙○○拿給我。」等語（見偵字第20839 號卷
      第81、82頁）；惟其於原審審理時則證稱：「第一次是96
      年5 月，在高雄縣永安鄉○○路8 巷29號附近，買2 千元
      海洛因，第一次有拿到海洛因。」、「第二次是96年6 月
      ，也是在高雄縣永安鄉○○路8 巷29號附近，也買2 千元
      海洛因，有拿到海洛因。」、「（問：在偵查中為何稱有
      其他人交海洛因給妳？）實際上我跟被告買毒品，都是被
      告親自將毒品交給我。」等語（見原審卷第134 、135 頁
      ）。就購買毒品之時間、金額及何人交付毒品，先後所述
      並非一致，已有疑義，其證言顯非全無瑕疵可指。
    2.96年7 月19日11時許，洪雪雲撥打被告之門號0000000000
      號行動電話向被告表示欲購買3,000 元價格之第一級毒品
      海洛因，被告應允之，嗣洪雪雲至高雄縣路竹鄉○○路29
      2 號前，下車欲與被告交易毒品之際，即為警查獲而未完
      成交易，並經警在現場扣得被告所丟棄之裝有24小包海洛
      因（合計淨重1.36公克，空包裝總重5.10公克，純度29.3
      9%，純質淨重0.40公克）之塑膠袋等情，固經本院認定屬
      實，並予依法論科，有如前述。惟上開事實如何得為被告
      於96年4 月間某日（確實日期不詳）及同年5 月間某日（
      確實日期不詳）販賣第一級毒品海洛因予洪雪雲各1 次之
      補強證據，並未經檢察官指出證明之方法，僅憑證人洪雪
      雲單一供述之證據，作為論斷之基楚，顯然甚為薄弱。
    3.綜上所述，證人洪雪雲之證言前後就購買毒品之時間、金
      額及何人交付毒品等重要情節，既有供述不一致之瑕疵，
      而在查獲當日被告與洪雪雲雖有相約交易毒品，被告為避
      免遭警查緝，將其持有之第一級毒品海洛因24小包丟棄在
      地之事實，亦不足為佐證被告確有於96年4 月間某日及同
      年5 月間某日販賣第一級毒品海洛因予洪雪雲各1 次之補
      強證據，揆諸最高法院前揭判決意旨，自難僅以證人洪雪
      雲前後容有瑕疵之單一供述證據，逕認被告有此部分販賣
      第一級毒品之犯行，公訴意旨所指被告此部分犯罪，顯屬
      不能證明。此部分本應為無罪之諭知，惟因公訴人認此部
      分與上開起訴論罪科刑部分，在評價上應依集合犯概念，
      論以實質上一罪關係，自不另為無罪之諭知。
五、原審對被告上開被訴部分，予以論罪科刑，固非無見。惟查
    ：(一)原審就被告被訴販賣第一級毒品既遂部分，未詳為推求
    ，遽為論罪科刑，尚有未合。(二)供販賣毒品所用或因販賣毒
    品所得之財物，依毒品危害防制條例第19條第1 項規定，均
    應沒收之，如全部或一部不能沒收時，追徵其價額或以其財
    產抵償之，乃刑法第38條第1 項第2 款、第3 款及第3 項職
    權沒收主義之特別規定，係採義務沒收主義，用以澈底杜絕
    行為人貪取暴利之誘因、工具與結果，屬於被告或共同正犯
    所有之供犯罪所用或因犯罪所得之物即應加以沒收，不以當
    場扣押者為限（最高法院97年度台上字第6182號判決意旨參
    照）。原判決既論處被告販賣第一級毒品未遂罪刑，並於事
    實欄認定被告係以其所有之0000000000號行動電話供為販賣
    毒品之聯絡工具等情，復於理由內說明被告所有之前開行動
    電話為聯絡販毒工具之旨，則依前揭規定，該支行動電話應
    予宣告沒收。乃原判決卻認「上開行動電話未據扣案，且非
    違禁物，爰不予諭知沒收」，所持見解，容有未當。被告上
    訴意旨否認關於被訴販賣第一級毒品既遂部分犯行，指摘原
    判決此部分不當，為有理由；另其上訴意旨，就販賣第一級
    毒品未遂部分，仍執前詞意旨，否認犯罪，雖無理由，惟原
    判決既有上開可議之處，自仍應由本院將原判決予以撤銷改
    判。爰審酌被告明知毒品戕害身心，向為政府嚴令禁止流通
    之違禁物，竟貪圖利益，欲意販賣，加速毒品流通，戕害國
    人身心健康，犯罪所生危害非輕；且被告前於93、94年間因
    涉販賣第一級、第二級毒品，業經判處有期徒刑12年、有期
    徒刑9 年，應執行有期徒刑20年，在審理期間，又被查獲本
    件犯行，顯見被告未有悔改之意；又於犯後否認犯行，犯罪
    後態度欠佳及審酌被告販毒未遂之目的、手段、數量等一切
    情狀，量處有期徒刑15年，以資懲儆。扣案之海洛因24小包
    （合計淨重1.36公克，空包裝總重5.10公克，純度29.39%，
    純質淨重0.40公克），均屬毒品，其包裝袋上因殘留有些微
    毒品而無法與析離，亦應視同為第一級毒品，均依毒品危害
    防制條例第18條第1 項前段宣告沒收銷燬之。至鑑驗耗用之
    部分，既均已滅失，自無庸宣告沒收銷燬。另被告販賣第一
    級毒品海洛因予洪雪雲所得3,000 元，業經扣案，雖未完成
    交易，仍為被告販毒所得，亦應依毒品危害防制條例第19條
    第1 項規定宣告沒收，如全部或一部不能沒收，以其財產抵
    償之。又被告所有之0000000000號行動電話（含SIM 卡，SI
    M 卡經電信業者交付申請人使用後，依交易習慣即屬使用人
    所有，不再收回），為被告所有，已據其供明在卷（見本院
    卷第42頁），並用以聯絡販毒之工具，亦據證人洪雪雲證稱
    係撥打上開電話與被告聯絡購買毒品等語明確（見原審卷第
    140 頁），是該行動電話（含SIM 卡）雖未扣案，仍應依毒
    品危害防制條例第19條第1 項之規定宣告沒收，如全部或一
    部不能沒收時，追徵其價額或以其財產抵償之。至扣案其餘
    之現金10,500元，被告否認與販毒行為有關；且證人洪雪雲
    於原審審理時證稱：我當天要跟被告收取房租，警方自被告
    身上扣得現金是被告要繳付給我的租金等語（見原審卷第13
    6 頁），且查無其他證據足以證明上開10,500元係被告販賣
    毒品所得或與販賣毒品之犯行有關，爰不予諭知沒收。
據上論結，應依刑事訴訟法第369 條第1 項前段、第364 條、第
299 條第1 項前段、毒品危害防制條例第4 條第6 項、第1 項、
第18條第1 項前段、第19條第1 項，刑法第11條、第47條第1 項
、第25條第2 項，判決如主文。
本案經檢察官方娜蓉到庭執行職務。
中    華    民    國    98    年    1     月    21    日
                  刑事第九庭  審判長法  官     莊秋桃
                                    法  官     謝宏宗
                                    法  官     裕斗
以上正本證明與原本無異。
如不服本判決應於收受本判決後10日內向本院提出上訴書狀，其
未敘述上訴理由者，並得於提起上訴後10日內向本院補提理由書
狀（均須按他造當事人之人數附繕本）「切勿逕送上級法院」。
中    華    民    國    98    年    1     月    21    日
                                    書記官     張宗芳
附錄本判決論罪科刑法條：
毒品危害防制條例第4條第1項、第6項
製造、運輸、販賣第一級毒品者，處死刑或無期徒刑；處無期徒
刑者，得併科新臺幣1,000萬元以下罰金。
前5項之未遂犯罰之。


司法院資訊處製作；財團法人民間司法改革基金會備份。
